【裁判字號】    91,交訴,112
【裁判日期】    920606
【裁判案由】    過失致死等
【裁判全文】
台灣板橋地方法院刑事判決                        九十一年度交訴字第一一二號
    公  訴  人  台灣板橋地方法院檢察署檢察官
    被      告  己○○
右列被告因業務過失致死案件，經檢察官提起公訴（九十一年度偵字第一四五三六號
），本院判決如左：
    主  文
己○○從事業務之人，因業務上之過失致人於死，處有期徒刑年。
    事  實
一、己○○以駕駛營業曳引車為業，係從事業務之人。於民國（下同）九十一年八月
    六日上午二時十分許，駕駛大輪企業股份有限公司（下稱大輪公司）所有之車號
    ＪＭ─八四七號營業曳引車牽引車號Ｘ五─三二號拖板車（以上均經法院實施假
    扣押在案），滿載木製門板與塑鋼製門、窗框，自嘉義縣大林北上欲載往台北縣
    林口鄉台灣塑膠股份有限公司（下稱台塑公司）林口廠交貨。其駛出國道中山高
    速公路後，原應注意不得駛入「大貨車禁止進入」之台北縣新莊市○○路，仍駛
    入而由林口往新莊方向行駛。適逢台灣電力股份有限公司（下稱台電公司）人員
    陳基樁、黃銘煌、蔡銘淵、林世斌、張明煌、陳文發、劉冠葳、丁○○與吳候泉
    等九人，正在壽山路段貴子幹四十八號前之同向同車道進行更換電桿工程，並在
    施工處所前方三十公尺之下坡路段，即大轉彎起點處，放置反光安全拒馬、警示
    閃光燈、反光三角錐與反光「施工慢行」標示，復在電桿設反光警告標誌等施工
    警告措施。己○○途經該處時，原應注意車前狀況，並隨時採取必要之安全措施
    ，且應注意該路段行車時速為四十公里，又是下坡之大彎道，應減速慢行，作隨
    時停車之準備；且依當時天晴，夜間無照明，視線不良，施工警示措施更為顯明
    ，復無不能注意之情形，竟疏未注意禁行大貨車，又貿然超速行駛，曳引車後輪
    左右煞車復均失靈，突見彎道過後有台電公司之三輛工程車，雖急忙駛向逆向車
    道，撞擊路旁山壁，始未直接撞擊三輛工程車，惟因車速過快，又急速向左轉彎
    ，其後牽拉之拖板車無法及時左轉彎而傾斜，離心力作用下，致綑綁貨物之麻繩
    悉告斷裂，車上貨物傾瀉飛出，撞擊並擠壓吊臂車向前位移八十五公分，連帶撞
    擊前方之昇空車及工程車，致立於吊臂車與路旁水泥護欄間之黃銘煌、張明煌、
    蔡銘淵三人、站在吊臂車操作桿下方之丁○○、立在吊臂車與昇空車間之陳基樁
    、林世斌、劉冠葳、陳文發四人、站立水泥護欄上之吳候泉，均遭受擠壓。其中
    僅吳候泉受有右手肘挫傷瘀血三×三公分之輕傷（吳候泉業已撤回過失傷害之告
    訴）治後；而其餘人經送醫救治後，其中陳基樁、黃銘煌、蔡銘淵、林世斌、張
    明煌、陳文發、劉冠葳等七人，因傷重不治死亡；而丁○○則受有右踝開放性傷
    口、左大腿及小腿開放性傷口並活動性出血及左膝外側韌帶撕裂傷、肝臟撕裂傷
    、右側氣胸及血胸、尿道損傷、橫紋肌溶解症及右足跟壓瘡之傷害。己○○於犯
    罪未發覺，即留在現場幫忙救護，同時向前來處理之乙○○○○坦承肇事，並願
    接受裁判。
二、案經被害人家屬庚○○、辛○○、癸○○、子○○、丙○○、戊○○、壬○○訴
    由台北縣政府警察局新莊分局報請相驗暨經被害人丁○○訴由同分局報請台灣板
    橋地方法院檢察署檢察官偵查起訴。
    理  由
一、右揭事實，業據被告己○○迭於警訊及偵審中坦承不諱，並經告訴人即被害人吳
    候泉、丁○○、告訴人即被害人家屬庚○○、辛○○、癸○○、子○○、丙○○
    、戊○○、壬○○等人於警訊中之指訴相符，且有台北縣政府警察局鑑識組人員
    勘察車禍現場之報告乙份（含相關照片）、車輛勘驗筆錄附卷可憑。又被害人陳
    基樁、黃銘煌、蔡銘淵、林世斌、張明煌、陳文發、劉冠葳等七人，確因本件車
    禍死亡，亦經台灣板橋地方法院檢察署檢察官督同法醫相驗屬實，並製有勘驗筆
    錄、相驗屍體證明書、驗斷書、相驗照片、道路交通事故調查報告表（含現場圖
    ）乙紙、案發後道路清理前後之現場照片數十幀附卷足按。再告訴人丁○○、吳
    候泉二人確因本件車禍分別受傷等情，業據告訴人丁○○、吳候泉二人於警訊中
    指訴綦詳，並有驗傷診斷書二紙在卷可佐。又本件被告駕駛曳引車牽引拖板車，
    全車總長十五點八公尺（拖板車長十二點二公尺），空車總重量（含曳引車、拖
    板車）為十三公噸八百八十公斤，當時載重約十餘公噸貨物；曳引車之前輪左剎
    車力為零點六二三公噸，前輪右剎車力為零點八七四公噸，後輪左右剎車力均為
    零（即無剎車力），總剎車力（指前輪與後輪之總和）正常為不得小於曳引車重
    量（經測得車重為三點九二七公噸）之半數，應為二點三五六公噸，惟經檢驗結
    果，僅有一點四九七公噸，前後輪之平衡度，亦均不合格等情，業據被告自承與
    證人即裕益汽車有限公司（下稱裕益公司）負責檢驗曳引車剎車力之岳建福於偵
    查中結證屬實，並有泰山拖車地磅單、自被告所駕駛之大貨車內起出之派車單、
    裕益公司出具之汽車檢驗紀錄表各乙紙附卷足考。再被告綑綁滿載貨物之麻繩，
    依其長度及車高車寬計算，以麻繩密集勾住拖板車上繩勾之方式，僅足以綑綁十
    圈，且扣案之麻繩，全部業已斷裂等情，有台灣板橋地方法院檢察署檢察官九十
    一年八月九日之勘驗筆錄、照片數幀（附於本件車禍鑑識報告內）；縱證人即裝
    貨人陳勝鴻於偵查中所述：裝貨共三米即約如車頭高，以三點五分麻繩，共綁十
    五個來回等語屬實，惟仍發生繩斷貨瀉人員死傷慘劇，可足認本件綑綁貨物之麻
    繩，顯然不足以支撐貨物重量。況肇事處所為市區道路，近三岔路口，屬未劃設
    車道線之雙向道，路寬五點九公尺，「大貨車禁止進入」之標示，立於桃園往新
    莊方向之壽山路旁，案發時，因台電公司施工更換電桿，已斷電，夜間光線無照
    明等情，亦據告訴人吳候泉於偵查中陳述明確及證人即現場處理員警苗重川於偵
    查中證稱屬實，並有相關照片數幀在卷可參。按行車速度，在未劃設車道線或行
    車分向線之道路，在市區時速不得超過三十公里，郊外時速不得超過四十公里；
    行經彎道、坡道、無號誌之交岔路口時，應減速慢，作隨時停車之準備；汽車行
    駛時，駕駛人應注意車前狀況，並隨時採取必要之安全措施，道路交通安全規則
    第九十三條第一項第一款後段、第三款及第九十四條第三項分別定有明文。被告
    身為營業貨車之駕駛人，對於上述規定自應熟稔，且依肇事當時狀況，又無不能
    注意之情形，竟疏於注意而肇事致被害人陳基樁等人死傷，顯有過失，且被害人
    陳基樁等人係因本件車禍死傷，被告之過失行為與被害人等人死傷間，自有相當
    因果關係。罪證明確，被告犯行洵堪認定。
二、查被告係以駕駛營業大貨車為業之人，為從事業務之人。故核被告所為，係犯刑
    法第二百七十六條第二項之業務過失致死（被害人陳基樁等七人死亡）及刑法第
    二百八十四條第二項前段業務過失傷害（被害人丁○○）之罪。又公訴人以被害
    人丁○○所受之傷害為重傷；惟查：依卷附長庚紀念醫院所載之傷勢為丁○○受
    有右踝開放性傷口、左大腿及小腿開放性傷口並活動性出血及左膝外側韌帶撕裂
    傷、肝臟撕裂傷、右側氣胸及血胸、尿道損傷、橫紋肌溶解症及右足跟壓瘡之傷
    害，有該院診斷明書在卷可參，並經本院向該院及被害人丁○○目前於行政院衛
    生署台北醫院復健情形，均非屬刑法第十條第四項所列重傷或有重大不治或難治
    之重大傷害情形，有長庚紀念醫院九十二年四月三日（九二）長庚院法字第０一
    二七號及行政院衛生署台北醫院九十二年三月三日北醫歷字第一０一五號函附卷
    可憑，是公訴人認被害人丁○○所受傷勢係屬重傷害，尚有未洽。又被告以一過
    失行為致七死一傷，係一行為觸犯數罪名，為想像競合犯，應從較重之業務過失
    致死罪處斷。再被告於肇事後除以行動電話打一一九報案二次（有其行動電話通
    聯紀錄在卷），並於犯罪未發覺前，即向前來處理之警員苗重川坦承肇事，並願
    接受裁判，亦經證人苗重川結證在卷，符合刑法自首之規定，應依法減輕其刑。
    至公訴人以消防局救護車之到來，係因台電公司人員張、賴先生報案之結果，此
    有台北縣政府消防局【救護案類】受理記錄單乙份存卷足憑，復因現場犯罪事實
    與肇事者已明確，認被告無自首可言；惟依卷附受理記錄單，並無載明肇事者係
    何人及依常情而言，消防局救護人員趕至現場，係以處理傷患為先，而肇事者為
    何人及如何肇事，倘有死亡並通知檢察官相驗等均由刑事警察人員處理，是以證
    人乙○○○○至現場，即係處理肇事之情形，故被告於犯罪未發覺前，即向前來
    處理現場之乙○○○○坦承肇事，並願接受裁判，自與刑法自首之規定相符。爰
    審酌被告之品行、智識程度及被告並無前科紀錄（有台灣高等法院被告全國前案
    紀錄表可稽），此次固因一時疏慮肇致七人死亡，所生之危害重大，惟被告坦承
    犯行並對其因一時疏慮而肇致重大傷亡，悔恨不已，雖至今未與被害人或被害人
    家屬和解，然被告係因經濟困難無力賠償，並非有意拖延不為賠償；再被告所有
    之房地業經被害人家屬查封在案，且被告交保後積極配合被害人家屬查詢其雇主
    之情形，亦經告訴代理人陳述在卷等一切情狀，量處如主文所示之刑，以示懲儆
    。又被害人甲○○於本院調查時業已撤回其過失傷害之告訴，故就此部分不另為
    不受理之諭知。
據上論斷，應依刑事訴訟法第二百九十九條第一項前段，刑法第二百七十六條第二項
、第二百八十四條第二項前段、第五十五條、第六十二條前段，罰金罰鍰提高標準條
例第一條前段，判決如主文。
本案經檢察官陳伯厚到庭執行職務
中    華    民    國    九   十   二     年     六     月      六       日
                               台灣板橋地方法院交通法庭
                                   法  官  潘  長  生
右正本證明與原本無異。
如不服本判決，應於判決送達後十日內向本院提出上訴狀 (應附繕本) ，上訴於臺灣
高等法院。
                                   書記官  陳  蒼  仁
中    華    民    國    九   十   二     年     六     月      九       日
附錄本案論罪科刑法條
刑法第二百七十六條
因過失致人於死者，處二年以下有期徒刑、拘役或二千元以下罰金。
從事業務之人，因業務上之過失犯前項之罪者，處五年以下有期徒刑或拘役，得併科
三千元以下罰金。


司法院資訊處製作；財團法人民間司法改革基金會備份。
